【裁判字號】    95,交聲,320
【裁判日期】    950915
【裁判案由】    違反道路交通管理處罰條例聲明異議
【裁判全文】
臺灣士林地方法院刑事裁定             95年度交聲字第320號
原處分機關  臺北市交通事件裁決所
異  議  人
即受處分人  乙○○
上列受處分人因違反道路交通管理處罰條例案件，對於臺北市交
通事件裁決所95年3 月13日所為之處分（原處分案號：北市裁二
字第裁22-AEU136589號），聲明異議，本院裁定如下：
    主  文
原處分關於罰鍰新臺幣肆萬玖仟伍佰元部分撤銷，不罰。
其餘異議部分駁回。
    理  由
一、按汽車駕駛人，駕駛汽車經測試檢定有酒精濃度超過規定標
    準情形者，處新臺幣（下同）15,000元以上60,000元以下罰
    鍰，並當場移置保管其車輛，因而肇事致人受傷者，並吊扣
    其駕駛執照2 年；又汽車駕駛人有飲用酒類或其他類似物後
    其吐氣所含酒精濃度超過每公升0.25毫克或血液中酒精濃度
    超過百分之0.05以上情形者，不得駕車，道路交通管理處罰
    條例第35條第1 項第1 款、道路交通安全規則第114 條第2
    款分別定有明文。
二、原處分意旨略以：異議人即受處分人乙○○駕駛車牌號碼
    QN-9342 號自用小客車，於民國95年2 月4 日0 時29分許，
    在台北市○○區○○路452 號巷口時，經臺北市政府警察局
    北投分局舉發「酒精濃度超過規定標準，經測試酒精濃度為
    0.69毫克/ 公升」之違規，爰依道路交通管理處罰條例第35
    條第1 項第1 款之規定，處罰鍰49,500元整，並吊扣駕駛執
    照12個月。
三、異議意旨略以：異議人於前揭時間明知自己酒後已無法再駕
    車，將車停放於人行道上打電話給太太及友人請求前來將車
    子開回去，適逢員警盤查疑伊酒駕強拉伊後褲帶至前方臨檢
    處作酒測，致遭受此裁罰，惟(一)依舉發當時之情形，伊並沒
    有駕駛行為，與道路交通管理處罰條例第35條之汽車駕駛人
    之規定不符。(二)再依警察職權行使法，警察盤查時並未要求
    異議人提出身分證明，僅強拉伊至前方臨檢處，且拖延至11
    時30分許才酒測，離舉發時10時10分已逾正常15至30分之酒
    測時間，員警之舉發過程有違反程序正義之瑕疵。(三)員警於
    製作筆錄時並未告知伊應有之權利，且筆錄中未註明伊非汽
    車駕駛人及該車當時係已熄火之狀態，異議人對舉發過程深
    感不服，為此聲明異議云云。
四、經查：
  (一)95年2 月5 日生效之行政罰法第45條第1 項規定，本法施行
    前違反行政法上義務之行為應受處罰而未經裁處，於本法施
    行後裁處者，除第15條、第16條、第18條第2 項、第20 條
    及第22條規定外，均適用之。查異議人係於95年2 月4 日違
    規，經台北市交通事件裁決所於95年3 月13日為裁決，揆諸
    前揭說明，本件自應有行政罰法之適用。又行政罰法第26條
    第1 項規定，一行為同時觸犯刑事法律及違反行政法上義務
    規定者，依刑事法律處罰之。但其行為應處以其他種類行政
    罰或得沒入之物而未經法院宣告沒收者，亦得裁處之。究其
    立法目的，一行為同時觸犯刑事法律及違反行政法上義務規
    定時，由於刑罰與行政罰同屬對不法行為之制裁，而刑罰之
    懲罰作用較強，故依刑事法律處罰，即足資警惕時，實無一
    事二罰再處行政罰之必要，且刑事法律處罰，符合正當法律
    秩序，應予優先用；但罰鍰以外之沒入或其他種類行政罰，
    因兼具維護公共秩序之作用，為達行政目的，行政機關仍得
    併予裁處。再者，其他種類行政罰，係指違反行政法上之義
    務應受「裁罰性」之「不利處分」，依行政罰法第2 條規定
    ，包括限制或禁止行為之吊扣證照處分，合先敘明。
  (二)異議人即受處分人於上揭時間駕車行經違規地點，經警攔停
    進行酒測，測得其呼氣酒精濃度為每公升0.69毫克之事實，
    為異議人所不爭，並有臺北市政府警察局北市警交大字第
    AEU136589 號舉發違反道路交通管理事件通知單影本及酒精
    濃度測試列印紙各1 紙在卷可稽。證人即舉發本件違規之台
    北市政府警察局北投分局長安派出所員警甲○○亦證稱：我
    看見異議人往前一直行駛到路口前30至40公尺前即距離路檢
    點約20公尺處，因路檢道路縮減併排靠邊停下來，我們上前
    盤查發現他全身酒味，我們確定他是酒後駕車，我們有查看
    車上只有他一個人，沒有別人，他拒絕酒測，要喝水、找朋
    友，等到95年2 月4 日凌晨0 時29分才實施酒測，因酒測值
    超過標準，我們才依法告發等語。查證人係依法執行公權力
    之公務員，與異議人並無仇怨，衡情應無為虛偽證言之必要
    ，其證言應堪採信。參以：異議人自承其酒後已無法再駕駛
    等情，則異議人確有酒後駕駛車輛之行為，至為明確。異議
    人所辯，純屬卸責之詞，要不足採。
  (三)查本件異議人飲用酒類，已達不能安全駕駛動力交通工具之
    程度，竟仍駕駛QN-9342 號自用小客車部分，因另涉公共危
    險罪嫌，業經臺灣士林地方法院檢察署檢察官於95年5 月26
    日以95年度偵字第3159號聲請書聲請簡易判決處刑，經本院
    內湖簡易庭於95年6 月30日以95年度湖交簡字第129 號刑事
    簡易判決判處有期徒刑3 月，如易科罰金以300 元折算1 日
    ，並經異議人於95年9 月4 日撤回刑事上訴確定，有前開簡
    易判決處刑書、刑事簡易判決、本院95年9 月4 日準備程序
    筆錄影本及臺灣高等法院被告前案紀錄表各1 紙在卷可按。
    惟依行政罰法第26條第1 項之規定，異議人就本件行為應受
    刑事法律處罰，原處分機關僅能另對異議人裁處吊扣駕駛執
    照之行政罰。是本件原處分機關於異議人酒精濃度超過規定
    標準，對其裁處罰鍰49,500元部分，與行政程序法第26條第
    1 項規定有違，容有未洽，異議人關於裁處罰鍰部分聲明異
    議，為有理由，自應將原處分關於裁處罰鍰部分撤銷，並為
    不罰之諭知。原處分關於吊扣駕駛執照1 年部分，乃裁罰性
    之不利處分，為達嚇阻酒後駕車之不法行為，維護道路交通
    用路權人之生命、身體之安全法益，依行政罰法第26條但書
    規定裁處吊扣駕駛執照，自無不當，異議人關於此部分之異
    議無理由，應予駁回。
  (四)綜上所述，本件異議人違規事實明確，異議人所辯各節，並
    無足採。惟異議人就原處分關於裁處罰鍰部分之異議，為有
    理由，應將原處分此部分撤銷，另為不罰之諭知。而異議人
    就原處分關於裁處吊扣駕駛執照部分之異議，則無理由，應
    予駁回。
據上論斷，應依道路交通案件處理辦法第19條、第20條前段，裁
定如主文。
中    華    民    國    95    年    9     月    15    日
                  交通法庭法  官  朱瑞娟
以上正本證明與原本無異。
如不服本裁定應於送達後5 日內向本院提出抗告狀。
                          書記官  丁梅芬
中    華    民    國    95    年    9     月    22    日


司法院資訊處製作；財團法人民間司法改革基金會備份。
